臺灣雲林地方法院刑事判決
110年度金訴字第85號
公  訴  人  臺灣雲林地方檢察署檢察官
被      告  張文龍




上列被告因違反洗錢防制法案件，經檢察官提起公訴（110年度
偵字第5251號），被告於準備程序中就被訴事實為有罪之陳述，
經告知簡式審判程序之旨，並聽取當事人之意見後，本院合議庭
裁定由受命法官獨任進行簡式審判程序，並判決如下：
    主    文
乙○○幫助犯洗錢防制法第十四條第一項之一般洗錢罪，累犯，處
有期徒刑參月，併科罰金新臺幣貳萬元，罰金如易服勞役，以新
臺幣壹仟元折算壹日。
    事實及理由
一、犯罪事實：
    乙○○已預見將金融帳戶交予他人使用，極可能遭詐欺者將之作
    為詐取被害人匯款之人頭帳戶，使詐欺者得令被害人將詐得
    款項轉帳至其所提供之人頭帳戶後領取花用，且已預見使用
    人頭帳戶之他人，極可能係以該帳戶做為收受、提領詐欺贓
    款使用，提領後即產生遮斷資金流動軌跡，而逃避國家追訴
    處罰效果，竟仍基於縱他人以其帳戶實行詐欺取財、洗錢犯
    罪亦不違背其本意之幫助詐欺取財與幫助洗錢之不確定故意
    ，於民國110年5月21日下午3時許，在雲林縣斗六市民生路
    合作金庫銀行對面，將其申設於臺灣銀行帳號：0000000000
    00號帳戶(下稱本案帳戶)之存摺、提款卡及密碼，提供予真
    實姓名年籍均不詳之詐騙集團成員「阿猴」（下稱本案詐欺
    集團，無證據證明有尚未滿18歲或超過3人以上成員），容
    任該詐欺集團成員使用本案帳戶遂行犯罪。其後，本案詐欺
    集團成員，取得本案帳戶之存摺、提款卡及密碼後，即基於
    詐欺取財之犯意聯絡，於110年5月27日晚間9時40分許，假
    冒為美麗灣商旅員工，撥打電話予丙○○，佯稱：因工作人員
    操作錯誤將導致重複扣款，須按其指示操作取消云云，致丙
    ○○陷於錯誤，依指示於同日晚間9時58分許、10時22分許、1
    0時30分許，分別匯入新臺幣(下同)4萬9,989元、4萬8,018
    元、2萬9,989元至本案帳戶內（無證據證明乙○○最後有獲得
    對價）。嗣因丙○○察覺遭詐騙報警處理而查悉上情。　
二、程序事項： 
    被告乙○○所犯之罪，非死刑、無期徒刑、最輕本刑為3年以
    上有期徒刑之罪，其於準備程序中就前揭被訴事實為有罪之
    陳述，經告知簡式審判程序之旨，並聽取檢察官與被告之意
    見後，本院合議庭認宜改依簡式審判程序進行審判，遂依刑
    事訴訟法第273條之1第1項規定，裁定由受命法官獨任進行
    簡式審判程序，是本案之證據調查，依刑事訴訟法第273條
    之2規定，不受同法第159條第1項、第161條之2、第161條之
    3、第163條之1及第164條至第170條規定之限制。
三、證據名稱：
　㈠證人即告訴人丙○○於110年5月28日之警詢筆錄（警卷第5頁）
    。
　㈡內政部警政署反詐騙諮詢專線紀錄表（警卷第13頁）。
　㈢新竹縣政府警察局新湖分局山崎派出所受理詐騙帳戶通報警
    示簡便格式表（警卷第14頁）。
　㈣185專線協請金融機構暫行圖存疑似詐欺款項通報單（警卷第
    15頁）。
　㈤被告提供之臉書即時通對話紀錄手機翻拍照片（警卷第18頁
    至第21頁）。
  ㈥臺灣銀行營業部110年7月1日營存字第11000580551號函暨所
    附被告帳戶基本資料查詢及交易明細（警卷第25頁至第27頁
    ）。
  ㈦被告本院審判程序之自白（本院卷第80頁）。
四、論罪科刑之理由：
  ㈠按刑法第30條之幫助犯，係以行為人主觀上有幫助故意，客
    觀上有幫助行為，即對於犯罪與正犯有共同認識，而以幫助
    意思，對於正犯資以助力，但未參與實行犯罪之行為者而言
    。幫助犯之故意，除需有認識其行為足以幫助他人實現故意
    不法構成要件之「幫助故意」外，尚需具備幫助他人實現該
    特定不法構成要件之「幫助既遂故意」，惟行為人只要概略
    認識該特定犯罪之不法內涵即可，無庸過於瞭解正犯行為之
    細節或具體內容。金融帳戶乃個人理財工具，依我國現狀，
    申設金融帳戶並無任何特殊限制，且可於不同之金融機構申
    請多數帳戶使用，是依一般人之社會通念，若見他人不以自
    己名義申請帳戶，反而收購或借用別人之金融帳戶以供使用
    ，並要求提供提款卡及密碼，則提供金融帳戶者主觀上如認
    識該帳戶可能作為對方收受、提領特定犯罪所得使用，對方
    提領後會產生遮斷金流以逃避國家追訴、處罰之效果，仍基
    於幫助之犯意，而提供該帳戶之提款卡及密碼，以利洗錢實
    行，仍可成立一般洗錢罪之幫助犯（最高法院108年度台上
    大字第3101號裁定意旨參照）。本案詐欺集團成員向告訴人
    丙○○施以詐術致陷於錯誤而依指示匯款至被告提供之本案帳
    戶，旋遭詐欺集團成員提領一空，被告所為固未直接實行詐
    欺取財、掩飾、隱匿犯罪所得之構成要件行為，惟其提供本
    案帳戶作為工具，的確對犯罪集團成員遂行詐欺取財、掩飾
    或隱匿犯罪所得資以助力，利於詐欺取財及洗錢之實行。是
    核被告所為，係犯刑法第30條第1項前段、第339條第1項之
    幫助詐欺取財罪及刑法第30條第1項前段、違反洗錢防制法
    第2條第2款而犯同法第14條第1項之幫助一般洗錢罪。
  ㈡被告以一個提供本案帳戶存摺、密碼及金融卡之行為，同時
    犯幫助詐欺取財罪及幫助一般洗錢罪，係以一行為觸犯數罪
    名，為想像競合犯，應依刑法第55條之規定，從一重以幫助
    一般洗錢罪論處。
  ㈢刑之加重減輕：
  ⒈被告前因竊盜案件，經臺灣臺中地方法院以108年度易字2245
    號判處有期徒刑第4月確定，經與他案合併定刑，由同院以1
    08年度聲字第4928 號定應執行有期徒刑7月確定，於109年9
    月7日執行完畢，有臺灣高等法院被告前案紀錄表在卷可參
    ，其於受有期徒刑執行完畢後5 年以內，故意再犯本件有期
    徒刑以上之罪，為累犯，應依刑法第47條第1項規定，加重
    最高本刑。至於最低本刑部分，經參酌司法院釋字第775號
    解釋意旨，考量被告前案亦為財產犯罪，與本案罪質類似，
    被告再次侵害他人財產法益，顯見其對刑罰之反應力薄弱，
    未能切實悔改，核無該號解釋所謂罪刑不相當之情形，因此
    ，應依上開規定，加重其最低本刑。
  ⒉按犯前2條之罪，在偵查或審判中自白者，減輕其刑，洗錢防
    制法第16條第2項定有明文。被告於本院審理時對於所犯同
    法第14條第1項之罪自白不諱（見本院卷第80頁），依上開
    規定，應予減輕其刑。
  ⒊被告基於幫助之犯意而實行一般洗錢之幫助行為，為幫助犯
    ，爰依刑法第30條第2項規定，按正犯之刑減輕之，並依刑
    法第70條規定遞減其刑。
  ㈣爰以行為人之責任為基礎，審酌被告提供本案帳戶予他人，
    使他人將之作為向告訴人詐欺取財之人頭帳戶，非但造成告
    訴人之財產上損失，並使犯罪者得以掩飾真實身分，且匯入
    本案帳戶之詐欺所得一旦經提領出，即得製造金流斷點，增
    加查緝犯罪之困難，被告所為足以助長社會犯罪風氣，殊屬
    不當。且被告前有多次財產犯罪前科，有臺灣高等法院被告
    前案紀錄表在卷可參，被告尊重他人財產法益之觀念較為薄
    弱。惟念被告本身尚非實際參與詐欺取財、洗錢之正犯，行
    為之不法內涵相較正犯而言為小，另被告犯後坦承犯行，符
    合減刑條件，態度略見悔意。並考量告訴人因受騙所匯入本
    案帳戶之金額多寡，及被告於本院審理時自陳未婚，無子女
    ，與父親同住，從事人力派遣工作，高職肄業之教育程度（
    見本院卷第82頁）等一切情狀，量處如主文所示之刑，並就
    罰金刑部分諭知易服勞役之折算標準。
  ㈤沒收部分：
  ⒈被告固有將本案帳戶提供詐欺集團成員遂行詐欺之犯行，惟
    卷內並無積極證據證明被告就此已獲有報酬或因此免除債務
    ，自無從遽認被告有何實際獲取之犯罪所得，爰不予諭知沒
    收或追徵其價額。
  ⒉洗錢防制法第18條第1項固規定「犯第14條之罪，其所移轉
　　、變更、掩飾、隱匿、收受、取得、持有、使用之財物或財
    產上利益，沒收之；犯第15條之罪，其所收受、持有、使用
    之財物或財產上利益，亦同。」，惟被告非實際上提款之人
　　，無掩飾隱匿詐欺贓款之犯行，非洗錢防制法第14條第1項
    之正犯，自無上開條文適用，附此敘明。
據上論斷，依刑事訴訟法第273條之1第1項、第299條第1項前段
、第310條之2、第454條第1項，洗錢防制法第2條第2款、第14條
第1項、第16條第2項，刑法第11條前段、第30條第1項前段、第2
項、第339條第1項、第47條第1項、第55條、第42條第3項，刑法
施行法第1條之1第1項，判決如主文。
本案經檢察官甲○○提起公訴，檢察官陳淑香到庭執行職務。
中　　華　　民　　國　　110 　年　　11　　月　　9 　　日
                  刑事第七庭  法  官  簡廷恩
以上正本證明與原本無異。
如不服本判決應於收受判決後20日內向本院提出上訴書狀，並應
敘述具體理由；其未敘述上訴理由者，應於上訴期間屆滿後20日
內向本院補提理由書（均須按他造當事人之人數附繕本）。「切
勿逕送上級法院」。
告訴人或被害人對於判決如有不服，具備理由請求檢察官上訴者
，其上訴期間之計算，係以檢察官收受判決正本日期為準。
                              書記官  許馨月
中　　華　　民　　國　　110 　年　　11　　月　　9 　　日
附錄本案論罪科刑法條全文：
刑法第30條
幫助他人實行犯罪行為者，為幫助犯。雖他人不知幫助之情者，
亦同。
幫助犯之處罰，得按正犯之刑減輕之。
洗錢防制法第2條
本法所稱洗錢，指下列行為：
一、意圖掩飾或隱匿特定犯罪所得來源，或使他人逃避刑事追訴
    ，而移轉或變更特定犯罪所得。
二、掩飾或隱匿特定犯罪所得之本質、來源、去向、所在、所有
    權、處分權或其他權益者。
三、收受、持有或使用他人之特定犯罪所得。
洗錢防制法第14條
有第二條各款所列洗錢行為者，處7年以下有期徒刑，併科新臺
幣5百萬元以下罰金。
前項之未遂犯罰之。
前二項情形，不得科以超過其特定犯罪所定最重本刑之刑。
刑法第339條
意圖為自己或第三人不法之所有，以詐術使人將本人或第三人之
物交付者，處5年以下有期徒刑、拘役或科或併科50萬元以下罰
金。
以前項方法得財產上不法之利益或使第三人得之者，亦同。
前二項之未遂犯罰之。